---
title: "Analiza danych - Zbiór Iris"
author: "Kajetan"
site: workflowr::wflow_site
date: "2026-01-05"
output:
  workflowr::wflow_html:
    toc: true
    toc_float: true
    code_folding: show
editor_options:
  chunk_output_type: console
---


```{r setup, include=FALSE}
knitr::opts_chunk$set(echo = TRUE, message = FALSE, warning = FALSE)
```

# Wprowadzenie

## Cel analizy

Celem tej analizy jest zbadanie zbioru danych **Iris**, który zawiera pomiary różnych gatunków irysów. Przeprowadzimy eksploracyjną analizę danych (EDA), przekształcenia danych oraz utworzymy wizualizacje, które pomogą zrozumieć zależności między cechami kwiatów.

## O zbiorze danych

Zbiór danych Iris jest jednym z najbardziej znanych zbiorów w statystyce i uczeniu maszynowym. Został wprowadzony przez Ronalda Fishera w 1936 roku.

**Źródło:** Wbudowany zbiór danych w R (datasets::iris)

**Opis:**
- **Liczba obserwacji:** 150 (po 50 dla każdego gatunku)
- **Liczba zmiennych:** 5
- **Gatunki:** Setosa, Versicolor, Virginica

**Zmienne:**
- `Sepal.Length` - długość działki kielicha (cm)
- `Sepal.Width` - szerokość działki kielicha (cm)
- `Petal.Length` - długość płatka (cm)
- `Petal.Width` - szerokość płatka (cm)
- `Species` - gatunek irysa

---

# Wczytanie bibliotek i danych

```{r libraries}
# Załadowanie niezbędnych bibliotek
library(tidyverse)  # Pakiet zawierający dplyr, ggplot2, tidyr i inne
library(knitr)      # Do tworzenia tabel
library(scales)     # Do formatowania wykresów

# Ustawienie tematu dla wykresów
theme_set(theme_minimal())
```

```{r load-data}
# Wczytanie zbioru danych
data("iris")

# Podgląd danych
head(iris) %>% 
  kable(caption = "Pierwsze 6 obserwacji zbioru Iris")
```

---

# Eksploracyjna analiza danych

## Podstawowe statystyki

```{r basic-stats}
# Struktura danych
str(iris)

# Podsumowanie statystyczne
summary(iris) %>% 
  kable(caption = "Statystyki opisowe zbioru Iris")
```

## Sprawdzenie brakujących wartości

```{r missing-values}
# Sprawdzenie liczby brakujących wartości
missing_data <- colSums(is.na(iris))

cat("Liczba brakujących wartości w każdej kolumnie:\n")
print(missing_data)

# W tym zbiorze nie ma brakujących wartości
```

---

# Przekształcenia danych z użyciem dplyr

## 1. Filtrowanie danych

Wybierzmy tylko kwiaty gatunku Versicolor z długością płatka większą niż 4 cm:

```{r filter-example}
# Filtrowanie - tylko Versicolor z długimi płatkami
iris_filtered <- iris %>% 
  filter(Species == "versicolor", Petal.Length > 4)

cat("Liczba obserwacji spełniających kryteria:", nrow(iris_filtered), "\n")

head(iris_filtered) %>%
  kable(caption = "Przykłady przefiltrowanych danych")
```

## 2. Tworzenie nowych zmiennych (mutate)

Dodajmy nowe zmienne: stosunek długości do szerokości dla działki kielicha i płatka:

```{r mutate-example}
# Tworzenie nowych zmiennych - współczynniki proporcji
iris_extended <- iris %>% 
  mutate(
    Sepal.Ratio = Sepal.Length / Sepal.Width,
    Petal.Ratio = Petal.Length / Petal.Width,
    Sepal.Area = Sepal.Length * Sepal.Width,
    Petal.Area = Petal.Length * Petal.Width
  )

# Wyświetlenie wybranych kolumn
iris_extended %>%
  select(Species, Sepal.Ratio, Petal.Ratio, Sepal.Area, Petal.Area) %>%
  head(10) %>%
  kable(caption = "Przykłady nowo utworzonych zmiennych", digits = 2)
```

## 3. Grupowanie i podsumowanie (group_by + summarise)

Obliczmy średnie wartości dla każdego gatunku:

```{r group-summarise}
# Grupowanie według gatunku i obliczenie statystyk
iris_summary <- iris%>% 
  group_by(Species) %>%
  summarise(
    N = n(),
    Avg_Sepal_Length = mean(Sepal.Length),
    SD_Sepal_Length = sd(Sepal.Length),
    Avg_Petal_Length = mean(Petal.Length),
    SD_Petal_Length = sd(Petal.Length),
    Avg_Sepal_Width = mean(Sepal.Width),
    Avg_Petal_Width = mean(Petal.Width)
  )

iris_summary %>%
  kable(caption = "Statystyki według gatunku", digits = 2)
```

## 4. Zaawansowane przekształcenia

Stwórzmy kategorię wielkości kwiatów na podstawie pola powierzchni płatka:

```{r advanced-mutate}
# Kategoryzacja na podstawie powierzchni płatka
iris_categorized <- iris_extended %>% 
  mutate(
    Size_Category = case_when(
      Petal.Area < 2 ~ "Mały",
      Petal.Area < 8 ~ "Średni",
      TRUE ~ "Duży"
    )
  )

# Zliczenie w każdej kategorii według gatunku
size_summary <- iris_categorized %>% 
  group_by(Species, Size_Category) %>%
  summarise(Count = n(), .groups = "drop")

size_summary %>%
  kable(caption = "Rozkład wielkości kwiatów według gatunku")
```

---

# Wizualizacje danych

## Wizualizacja 1: Wykres słupkowy - liczba obserwacji według gatunku

```{r barplot, fig.width=8, fig.height=5}
# Wykres słupkowy przedstawiający liczbę obserwacji każdego gatunku
ggplot(iris, aes(x = Species, fill = Species)) +
  geom_bar(alpha = 0.8) +
  scale_fill_brewer(palette = "Set2") +
  labs(
    title = "Liczba obserwacji według gatunku irysa",
    subtitle = "Każdy gatunek ma równą reprezentację w zbiorze danych",
    x = "Gatunek",
    y = "Liczba obserwacji"
  ) +
  theme_minimal(base_size = 13) +
  theme(
    plot.title = element_text(face = "bold", size = 16, hjust = 0.5),
    plot.subtitle = element_text(size = 11, hjust = 0.5, color = "gray40"),
    legend.position = "none"
  ) +
  geom_text(
    stat = "count",
    aes(label = after_stat(count)),
    vjust = -0.5,
    size = 5,
    fontface = "bold"
  )
```

**Interpretacja:** Zbiór danych jest zbalansowany - każdy z trzech gatunków irysów ma dokładnie 50 obserwacji. Taka równomierność jest idealna do analizy statystycznej i modelowania.

---

## Wizualizacja 2: Wykres pudełkowy - porównanie długości płatków

```{r boxplot, fig.width=10, fig.height=6}
# Wykres pudełkowy porównujący rozkład długości płatków między gatunkami
ggplot(iris, aes(x = Species, y = Petal.Length, fill = Species)) +
  geom_boxplot(alpha = 0.7, outlier.color = "red", outlier.size = 3) +
  geom_jitter(width = 0.2, alpha = 0.3, size = 1.5) +
  scale_fill_manual(values = c("#E63946", "#457B9D", "#2A9D8F")) +
  labs(
    title = "Rozkład długości płatków według gatunku irysa",
    subtitle = "Setosa ma wyraźnie krótsze płatki niż pozostałe gatunki",
    x = "Gatunek",
    y = "Długość płatka (cm)"
  ) +
  theme_minimal(base_size = 13) +
  theme(
    plot.title = element_text(face = "bold", size = 16, hjust = 0.5),
    plot.subtitle = element_text(size = 11, hjust = 0.5, color = "gray40"),
    legend.position = "none",
    panel.grid.major.x = element_blank()
  ) +
  stat_summary(
    fun = mean,
    geom = "point",
    shape = 23,
    size = 4,
    fill = "yellow",
    color = "black"
  )
```

**Interpretacja:** 
- **Setosa** ma wyraźnie krótsze płatki (1-2 cm) w porównaniu do innych gatunków.
- **Versicolor** ma płatki o średniej długości (3-5 cm).
- **Virginica** posiada najdłuższe płatki (4.5-7 cm).
- Żółte romby oznaczają średnią wartość dla każdego gatunku.
- Czerwone punkty to obserwacje odstające.

---

## Wizualizacja 3: Wykres punktowy - zależność między wymiarami płatków

```{r scatterplot, fig.width=10, fig.height=7}
# Wykres rozproszenia pokazujący zależność między długością a szerokością płatka
ggplot(iris, aes(x = Petal.Length, y = Petal.Width, color = Species)) +
  geom_point(size = 3, alpha = 0.7) +
  geom_smooth(method = "lm", se = TRUE, alpha = 0.2) +
  scale_color_manual(values = c("#E63946", "#457B9D", "#2A9D8F")) +
  labs(
    title = "Zależność między długością a szerokością płatka",
    subtitle = "Silna korelacja liniowa dla wszystkich gatunków",
    x = "Długość płatka (cm)",
    y = "Szerokość płatka (cm)",
    color = "Gatunek"
  ) +
  theme_minimal(base_size = 13) +
  theme(
    plot.title = element_text(face = "bold", size = 16, hjust = 0.5),
    plot.subtitle = element_text(size = 11, hjust = 0.5, color = "gray40"),
    legend.position = "top",
    legend.background = element_rect(fill = "white", color = "gray80"),
    panel.grid.minor = element_blank()
  ) +
  facet_wrap(~Species, scales = "free")
```

**Interpretacja:**
- Istnieje silna dodatnia korelacja między długością a szerokością płatka dla wszystkich gatunków.
- Każdy gatunek zajmuje odrębny obszar na wykresie, co sugeruje dobrą separowalność.
- Linie trendu pokazują liniową zależność między zmiennymi.
- **Setosa** ma najmniejsze płatki i najsłabszą korelację.
- **Virginica** i **Versicolor** wykazują silniejszą liniową zależność.

---

## Wizualizacja 4: Histogram - rozkład długości działki kielicha

```{r histogram, fig.width=10, fig.height=6}
# Histogram przedstawiający rozkład długości działki kielicha
ggplot(iris, aes(x = Sepal.Length, fill = Species)) +
  geom_histogram(bins = 20, alpha = 0.7, position = "identity", color = "black") +
  scale_fill_manual(values = c("#E63946", "#457B9D", "#2A9D8F")) +
  labs(
    title = "Rozkład długości działki kielicha według gatunku",
    subtitle = "Nakładające się rozkłady sugerują trudniejszą klasyfikację na podstawie tej cechy",
    x = "Długość działki kielicha (cm)",
    y = "Liczba obserwacji",
    fill = "Gatunek"
  ) +
  theme_minimal(base_size = 13) +
  theme(
    plot.title = element_text(face = "bold", size = 16, hjust = 0.5),
    plot.subtitle = element_text(size = 11, hjust = 0.5, color = "gray40"),
    legend.position = "top"
  ) +
  geom_vline(
    data = iris %>% group_by(Species) %>% summarise(mean_val = mean(Sepal.Length)),
    aes(xintercept = mean_val, color = Species),
    linetype = "dashed",
    size = 1
  )
```

**Interpretacja:**
- Rozkłady długości działki kielicha częściowo się nakładają między gatunkami.
- Pionowe przerywane linie pokazują średnie wartości dla każdego gatunku.
- **Setosa** ma najkrótsze działki kielicha (średnio ~5 cm).
- **Virginica** ma najdłuższe działki kielicha (średnio ~6.5 cm).
- Cecha ta sama w sobie może być niewystarczająca do rozróżnienia gatunków.

---

## Wizualizacja 5: Wykres gęstości - porównanie wszystkich cech

```{r density-plot, fig.width=12, fig.height=8}
# Przekształcenie danych do formatu długiego dla facet_wrap
iris_long <- iris %>% 
  pivot_longer(
    cols = -Species,
    names_to = "Measurement",
    values_to = "Value"
  )

# Wykres gęstości dla wszystkich pomiarów
ggplot(iris_long, aes(x = Value, fill = Species)) +
  geom_density(alpha = 0.6) +
  scale_fill_manual(values = c("#E63946", "#457B9D", "#2A9D8F")) +
  facet_wrap(~Measurement, scales = "free") +
  labs(
    title = "Rozkład gęstości wszystkich pomiarów według gatunku",
    subtitle = "Płatki zapewniają lepszą separację gatunków niż działki kielicha",
    x = "Wartość pomiaru (cm)",
    y = "Gęstość",
    fill = "Gatunek"
  ) +
  theme_minimal(base_size = 13) +
  theme(
    plot.title = element_text(face = "bold", size = 16, hjust = 0.5),
    plot.subtitle = element_text(size = 11, hjust = 0.5, color = "gray40"),
    legend.position = "top",
    strip.text = element_text(face = "bold", size = 12)
  )
```

**Interpretacja:**
- `Petal.Length` i `Petal.Width` najlepiej rozdzielają gatunki - minimalne nakładanie się rozkładów.
- `Sepal.Length` i `Sepal.Width` mają większe nakładanie się, zwłaszcza między Versicolor i Virginica.
- Setosa jest najłatwiejsza do odróżnienia od pozostałych gatunków ze względu na wyraźnie mniejsze płatki.

---

# Analiza korelacji

```{r correlation, fig.width=10, fig.height=8}
# Obliczenie macierzy korelacji
library(corrplot)

# Macierz korelacji dla zmiennych numerycznych
cor_matrix <- iris %>% 
  select(-Species) %>%
  cor()

# Wizualizacja macierzy korelacji
corrplot(
  cor_matrix,
  method = "color",
  type = "upper",
  addCoef.col = "black",
  tl.col = "black",
  tl.srt = 45,
  diag = FALSE,
  title = "Macierz korelacji cech zbioru Iris",
  mar = c(0, 0, 2, 0)
)
```

**Interpretacja:**
- Najsilniejsza korelacja: **Petal.Length ↔ Petal.Width** (0.96)
- Silna korelacja: **Sepal.Length ↔ Petal.Length** (0.87)
- Negatywna korelacja: **Sepal.Width ↔ Petal.Length** (-0.43)
- Cechy płatków są silnie skorelowane ze sobą.

---

# Podsumowanie analizy

## Kluczowe wnioski:

1. **Zbiór danych jest zbalansowany** - po 50 obserwacji na gatunek.

2. **Separowalność gatunków:**
   - Setosa jest łatwo odróżnialna od pozostałych gatunków.
   - Versicolor i Virginica mają częściowo nakładające się cechy.

3. **Najważniejsze cechy dyskryminujące:**
   - Długość płatka (Petal.Length)
   - Szerokość płatka (Petal.Width)

4. **Korelacje:**
   - Silna dodatnia korelacja między cechami płatków.
   - Umiarkowana korelacja między płatkami a działkami kielicha.

5. **Możliwości modelowania:**
   - Dane nadają się do klasyfikacji wieloklasowej.
   - Cechy płatków powinny być kluczowe w modelu predykcyjnym.

---

## Wykorzystane narzędzia:

- **tidyverse** (dplyr, ggplot2, tidyr) - manipulacja i wizualizacja danych
- **knitr** - tworzenie tabel
- **corrplot** - wizualizacja korelacji
- **workflowr** - reprodukowalny workflow

---

*Analiza utworzona: `r Sys.Date()`*

