---
title: "Analiza danych dotyczących zachowań zdrowotnych i uzależnień"
author: "Kajetan Kaczyński"
date: "`r Sys.Date()`"
output: html_document
---
```{r setup, include=FALSE}
knitr::opts_knit$set(root.dir = getwd())
```
## Opis zbioru danych

Analizowany zbiór danych pochodzi z pliku `addiction_population_data.csv` i zawiera informacje
o 3000 osobach z różnych krajów świata. Dane obejmują cechy demograficzne (wiek, płeć, kraj),
zachowania zdrowotne (palenie papierosów, spożycie alkoholu) oraz wskaźniki zdrowotne (BMI, sen).

Celem analizy jest zaprezentowanie podstawowych przekształceń danych oraz ich wizualizacji.

## Przygotowanie środowiska i wczytanie danych

```{r}
library(dplyr)
library(ggplot2)

dane <- read.csv("analysis/addiction_population_data.csv")
```

## Przekształcenia i obliczenia danych

### Średnie spożycie alkoholu według płci

```{r}
alkohol_plec <- dane %>%
  filter(!is.na(drinks_per_week)) %>%
  group_by(gender) %>%
  summarise(
    srednia_liczba_drinkow = mean(drinks_per_week, na.rm = TRUE)
  )
```

## Wizualizacje danych

### Wykres słupkowy – spożycie alkoholu według płci

```{r}
ggplot(alkohol_plec, aes(x = gender, y = srednia_liczba_drinkow)) +
  geom_col() +
  labs(
    title = "Średnie tygodniowe spożycie alkoholu według płci",
    x = "Płeć",
    y = "Średnia liczba drinków na tydzień"
  ) +
  theme_minimal()
```

Komentarz:
Wykres przedstawia różnice w średnim spożyciu alkoholu pomiędzy płciami.

---

### Wykres liniowy – palenie papierosów a wiek

```{r}
papierosy_wiek <- dane %>%
  filter(!is.na(smokes_per_day)) %>%
  group_by(age) %>%
  summarise(
    srednia_papierosow = mean(smokes_per_day, na.rm = TRUE)
  )

ggplot(papierosy_wiek, aes(x = age, y = srednia_papierosow)) +
  geom_line() +
  labs(
    title = "Średnia liczba wypalanych papierosów w zależności od wieku",
    x = "Wiek",
    y = "Średnia liczba papierosów dziennie"
  ) +
  theme_minimal()
```

Komentarz:
Wykres pokazuje, jak intensywność palenia zmienia się wraz z wiekiem.

---

### Histogram – rozkład BMI

```{r}
ggplot(dane, aes(x = bmi)) +
  geom_histogram(bins = 30) +
  labs(
    title = "Rozkład wskaźnika BMI",
    x = "BMI",
    y = "Liczba osób"
  ) +
  theme_minimal()
```

Komentarz:
Histogram pozwala ocenić rozkład BMI i częstość występowania nadwagi i otyłości.

## Podsumowanie

W analizie wykorzystano pakiety dplyr i ggplot2 do przekształceń danych oraz ich wizualizacji.
