---
title: "Curriculum Vitae"
site: workflowr::wflow_site
output:
  workflowr::wflow_html:
    toc: true
    toc_float: true
editor_options:
  chunk_output_type: console
---

```{r setup, include=FALSE}
knitr::opts_chunk$set(echo = FALSE, message = FALSE, warning = FALSE)
library(tidyverse)
library(knitr)
```

# Kajetan Kaczyński

---

## Dane kontaktowe

```{r contact-info}
kontakt <- data.frame(
  Kategoria = c("Email", "Telefon", "LinkedIn", "GitHub", "Lokalizacja"),
  Informacje = c(
    "98462@student.up.poznan.pl",
    "+48 123 456 789",
    "linkedin.com/in/kaczynskikajetan",
    "github.com/K4j745",
    "Poznań, Polska"
  )
)

kable(kontakt, col.names = c("", ""), align = 'l')
```

---

## Wykształcenie

### Uniwersytet Przyrodniczy w Poznaniu
**Kierunek:** Informatyka i inżynieria danych 
**Stopień:** Inżynier (w trakcie)  
**Okres:** 2023 - obecnie  

**Wybrane przedmioty:**
- Programowanie w R i Python
- Bazy danych
- Analiza danych
- Statystyka i probabilistyka
- Algorytmy i struktury danych



---

## Umiejętności

### Języki programowania

```{r skills-programming}
umiejetnosci_prog <- data.frame(
  Jezyk = c("R", "Python", "SQL", "QGIS", "C++"),
  Poziom = c("Średniozaawansowany", "Średniozaawansowany", "Średniozaawansowany", 
             "Podstawowy", "Podstawowy"),
  Lata_doswiadczenia = c(2, 1.5, 1, 0.5, 1)
)

kable(umiejetnosci_prog, 
      col.names = c("Język", "Poziom", "Lata doświadczenia"),
      align = 'l')
```

### Narzędzia i technologie

- **Analiza danych:** R (tidyverse, ggplot2), Python (pandas, matplotlib)
- **Wersjonowanie:** Git, GitHub
- **Bazy danych:** MySQL, PostgreSQL, SQLite
- **Inne:** RMarkdown, Quarto, LaTeX, Jupyter Notebook
- **Systemy operacyjne:** Windows, Linux (Ubuntu)

### Umiejętności miękkie

- Praca zespołowa
- Punktualność
- Komunikacja
- Analityczne myślenie
- Rozwiązywanie problemów

---

## Doświadczenie i projekty

### Projekty studenckie

**1. Analiza rynków mięsnych**  
*Październik 2024 - Grudzień 2024*

- Pobranie i czyszczenie danych z GUS-u
- Analiza trendów na rynku mięsa
- Wizualizacja danych za pomocą ggplot2
- Utworzenie interaktywnego dashboardu w Shiny

**2. System zarządzania biblioteką - projekt bazodanowy**  
*Marzec 2024 - Maj 2024*

- Projektowanie schematu relacyjnej bazy danych
- Implementacja w MySQL
- Utworzenie interfejsu w R z pakietem RMySQL
- Generowanie raportów i statystyk

**3. Strona z wizualizacjami danych - workflowr**  
*Styczeń 2025*

- Utworzenie reprodukowalnego projektu analitycznego
- Implementacja z użyciem workflowr
- Analiza i wizualizacja wybranego zbioru danych
- Publikacja w formie strony HTML

---

## Kursy i certyfikaty

```{r courses}
kursy <- data.frame(
  Nazwa = c(
    "R for Data Science",
    "Introduction to SQL",
    "Python for Data Analysis",
    "Git and GitHub"
  ),
  Platforma = c("W3Schools", "W3Schools", "W3Schools", "W3Schools"),
  Rok = c(2023, 2023, 2024, 2025)
)

kable(kursy, col.names = c("Nazwa kursu", "Platforma", "Rok ukończenia"))
```

---

## Zainteresowania

- **Analiza danych i machine learning**
- **Wizualizacja danych**
- **Open source i reproducible research**
- **Sport:** koszykówka, dart, piłka nożna
- **Kinematografia**
- **Kultura i sztuka**

---

## Języki obce

- **Polski:** Język ojczysty
- **Angielski:** B2/C1 - biegły
- **Niemiecki:** A2 - podstawowy

---

```{r skills-visualization}
# Wizualizacja umiejętności językowych
jezyki <- data.frame(
  Jezyk = c("Polski", "Angielski", "Niemiecki"),
  Poziom = c(100, 85, 40)
)

ggplot(jezyki, aes(x = "", y = Poziom, fill = Jezyk)) +
  geom_col(width = 1) +
  coord_polar(theta = "y") +
  scale_fill_manual(values = c("#E63946", "#457B9D", "#F1FAEE")) +
  theme_void() +
  labs(title = "Znajomość języków obcych") +
  theme(
    plot.title = element_text(hjust = 0.5, face = "bold", size = 14),
    legend.position = "right"
  ) +
  geom_text(aes(label = paste0(Poziom, "%")), 
            position = position_stack(vjust = 0.5),
            size = 5, fontface = "bold")
```

---

*CV zaktualizowane: `r Sys.Date()`*

**Klauzula RODO:**  
Wyrażam zgodę na przetwarzanie moich danych osobowych zawartych w niniejszym CV w celu realizacji procesu rekrutacji.
