---
title: "Moje pasje i zainteresowania"
subtitle: "Koszykówka, Film i Sztuka"
author: "Kajetan Kaczyński"
date: "`r Sys.Date()`"
format:
  revealjs:
    theme: moon
    transition: slide
    slide-number: true
    preview-links: auto
    width: 1400
    height: 900
    output-file: "../docs/prezentacja.html"
---

## O mnie {background-color="#2A9D8F"}

::: {.columns}
::: {.column width="60%"}
**Kim jestem?**

- 🎓 Student informatyki
- 🏀 Pasjonat koszykówki
- 🎬 Miłośnik kina
- 🎨 Fascynat sztuki surrealistycznej
- 💻 Entuzjasta analizy danych
:::

::: {.column width="40%"}
![](https://via.placeholder.com/350x350/2A9D8F/ffffff?text=Twoje+zdjecie)
:::
:::

---

## Pasja #1: Koszykówka 🏀 {background-color="#E63946"}

### Dlaczego koszykówka?

::: {.incremental}
- 🏃 Dynamiczna i wymagająca gra zespołowa
- 🎯 Rozwija koncentrację i refleks
- 🤝 Uczy współpracy i komunikacji
- 💪 Świetna forma aktywności fizycznej
:::

### Moje statystyki:

- **Trening:** 3-4 razy w tygodniu
- **Pozycja:** Rozgrywający
- **Ulubiony zespół NBA:** Los Angeles Lakers
- **Ulubiony zawodnik:** LeBron James

---

## Aktywność na boisku {background-color="#E63946"}

```{r basketball-stats, echo=FALSE, message=FALSE, warning=FALSE, fig.width=12, fig.height=6, fig.align='center'}
library(ggplot2)
library(dplyr)

# Dane o aktywności koszykarskiej w ciągu roku
basketball_data <- data.frame(
  Miesiac = factor(c("Sty", "Lut", "Mar", "Kwi", "Maj", "Cze", 
                     "Lip", "Sie", "Wrz", "Paź", "Lis", "Gru"),
                   levels = c("Sty", "Lut", "Mar", "Kwi", "Maj", "Cze", 
                             "Lip", "Sie", "Wrz", "Paź", "Lis", "Gru")),
  Treningi = c(12, 14, 16, 15, 18, 20, 22, 20, 18, 16, 15, 14),
  Mecze = c(4, 5, 6, 5, 7, 8, 6, 5, 7, 6, 5, 4)
)

ggplot(basketball_data, aes(x = Miesiac)) +
  geom_line(aes(y = Treningi, group = 1, color = "Treningi"), 
            size = 2, alpha = 0.8) +
  geom_point(aes(y = Treningi, color = "Treningi"), 
             size = 5, alpha = 0.9) +
  geom_line(aes(y = Mecze * 2, group = 1, color = "Mecze"), 
            size = 2, alpha = 0.8) +
  geom_point(aes(y = Mecze * 2, color = "Mecze"), 
             size = 5, alpha = 0.9) +
  scale_y_continuous(
    name = "Liczba treningów",
    sec.axis = sec_axis(~./2, name = "Liczba meczów")
  ) +
  scale_color_manual(values = c("Treningi" = "#FFB703", "Mecze" = "#FB8500")) +
  labs(
    title = "Moja aktywność koszykarska w 2024 roku",
    x = "Miesiąc",
    color = "Typ aktywności"
  ) +
  theme_minimal(base_size = 18) +
  theme(
    plot.title = element_text(hjust = 0.5, face = "bold", size = 24),
    legend.position = "top",
    legend.text = element_text(size = 16),
    axis.title = element_text(size = 18, face = "bold"),
    axis.text = element_text(size = 16),
    panel.grid.minor = element_blank()
  )
```

---

## Pasja #2: Filmy 🎬 {background-color="#457B9D"}

### Moje ulubione gatunki:

::: {.columns}
::: {.column width="50%"}
**Gatunki filmowe:**

- 🎭 **Dramat psychologiczny**
- 🧠 **Sci-Fi filozoficzne**
- 🎨 **Kino artystyczne**
- 🕵️ **Thrillery**
:::

::: {.column width="50%"}
**Ulubieni reżyserzy:**

- Christopher Nolan
- Denis Villeneuve
- David Fincher
- Quentin Tarantino
:::
:::

### Top 5 filmów wszech czasów:

1. **Interstellar** (2014) - Christopher Nolan
2. **Blade Runner 2049** (2017) - Denis Villeneuve
3. **Incepcja** (2010) - Christopher Nolan
4. **Ojciec Chrzestny** (1972) - Francis Ford Coppola
5. **Pulp Fiction** (1994) - Quentin Tarantino

---

## Moja filmoteka {background-color="#457B9D"}

```{r movies-chart, echo=FALSE, message=FALSE, warning=FALSE, fig.width=12, fig.height=6, fig.align='center'}
library(ggplot2)

# Dane o obejrzanych filmach według gatunku
movie_genres <- data.frame(
  Gatunek = c("Sci-Fi", "Dramat", "Thriller", "Kino\nartystyczne", 
              "Komedia", "Horror"),
  Liczba = c(45, 38, 32, 25, 18, 12)
)

ggplot(movie_genres, aes(x = reorder(Gatunek, Liczba), y = Liczba, fill = Gatunek)) +
  geom_col(show.legend = FALSE, alpha = 0.9, width = 0.7) +
  geom_text(aes(label = Liczba), hjust = -0.3, size = 7, fontface = "bold") +
  coord_flip() +
  scale_fill_brewer(palette = "Set2") +
  labs(
    title = "Obejrzane filmy w 2024 roku według gatunku",
    x = "",
    y = "Liczba obejrzanych filmów"
  ) +
  theme_minimal(base_size = 18) +
  theme(
    plot.title = element_text(hjust = 0.5, face = "bold", size = 24),
    axis.text = element_text(size = 18, face = "bold"),
    axis.title.x = element_text(size = 18, face = "bold"),
    panel.grid.major.y = element_blank(),
    panel.grid.minor = element_blank()
  ) +
  ylim(0, 50)
```

---

## Pasja #3: Sztuka - Salvador Dalí 🎨 {background-color="#F4A261"}

### Dlaczego surrealizm?

::: {.incremental}
- 🌀 **Przekraczanie granic rzeczywistości** - sztuka, która prowokuje do myślenia
- 🧩 **Symbolika i metafory** - każdy obraz to zagadka do rozwiązania
- 💭 **Podświadomość na płótnie** - wizualizacja snów i marzeń
- 🎭 **Salvador Dalí** - mistrz surrealizmu i ekscentryczny geniusz
:::

---

## Moje ulubione dzieła Dalego {background-color="#F4A261"}

::: {.columns}
::: {.column width="50%"}
**Top 3 obrazy:**

1. **"Trwałość pamięci"** (1931)
   - Słynne "miękkie zegary"
   - Symbol płynności czasu

2. **"Słonie"** (1948)
   - Surrealistyczne stworzenia
   - Kontrast ciężkości i lekkości

3. **"Pokusa św. Antoniego"** (1946)
   - Walka duchowa
   - Fantastyczne wizje
:::

::: {.column width="50%"}
```{r dali-visits, echo=FALSE, message=FALSE, warning=FALSE, fig.width=6, fig.height=5, fig.align='center'}
library(ggplot2)

# Odwiedzone muzea z dziełami Dalego
museums <- data.frame(
  Muzeum = c("Figueres\n(Hiszpania)", "MoMA\n(Nowy Jork)", 
             "Reina Sofia\n(Madryt)", "Tate Modern\n(Londyn)"),
  Wizyty = c(0, 0, 0, 1),
  Status = c("Planowane", "Planowane", "Planowane", "Odwiedzone")
)

ggplot(museums, aes(x = reorder(Muzeum, Wizyty), y = 1, fill = Status)) +
  geom_tile(color = "white", size = 2, width = 0.9, height = 0.6) +
  geom_text(aes(label = Muzeum), size = 6, fontface = "bold", color = "white") +
  scale_fill_manual(values = c("Odwiedzone" = "#2A9D8F", "Planowane" = "#E76F51")) +
  labs(
    title = "Muzea z dziełami Dalego",
    fill = "Status"
  ) +
  theme_void(base_size = 16) +
  theme(
    plot.title = element_text(hjust = 0.5, face = "bold", size = 20, margin = margin(b = 20)),
    legend.position = "top",
    legend.text = element_text(size = 14)
  )
```
:::
:::

---

## Moja filozofia życiowa 💭 {background-color="#2A9D8F"}

::: {.r-fit-text}
> **"Życie to sztuka w ruchu"**
:::

<br>

### Co mnie napędza:

::: {.incremental}
- 🏀 **Koszykówka** uczy mnie dyscypliny i pracy zespołowej
- 🎬 **Filmy** pokazują różne perspektywy i historie ludzi
- 🎨 **Sztuka Dalego** inspiruje do myślenia poza schematami
- 💻 **Analiza danych** pozwala odkrywać ukryte wzorce
:::

<br>

> *"Nie bój się perfekcji - nigdy jej nie osiągniesz"* — Salvador Dalí

---

## Dziękuję za uwagę! 🙏 {background-color="#E63946"}


<br>

::: {.r-fit-text}
**Pytania?**
:::
